【裁判字號】    89,簡上,117
【裁判日期】    890720
【裁判案由】    給付票款
【裁判全文】
臺灣高雄地方法院民事判決  八十九年度簡上字第一一七號
    上  訴  人  甲○○
    被上訴人    乙○○
右當事人間請求給付票款事件，上訴人對於中華民國八十九年一月二十六日本院高雄
簡易庭八十八年度雄簡字第三一四七號第一審判決提起上訴，本院判決如左：
    主      文
上訴駁回。
第二審訴訟費用由上訴人負擔。
    事      實
甲、上訴人方面：
一、聲明：求為判決：
  (一)原判決廢棄。
  (二)被上訴人在第一審之訴及假執行均駁回。
  (三)第一、二審訴訟費用由被上訴人負擔。
二、陳述：除與原審判決書所載相同予以引用外，另補陳：
  (一)上訴人於民國八十八年間至訴外人源東房屋仲介有限公司（下稱源東公司）及遠
    東房屋企業公司（遠東公司）位於高雄市○○區○○街三十二號之分公司，向該
    公司之業務員表示其有二幢房屋委請該公司代為銷售，並簽立房地產代為銷售契
    約書，詎訴外人源東公司及遠東公司之業務員鄭金萬、林思婷又蠱惑上訴人購買
    鳳山市○○路十二、十四號之二間三層樓房屋，並欺騙上訴人因該屋屋主需款孔
    急故賤價出售，上訴人不疑，遂向被上訴人借款新臺幣（下同）二十萬元交予訴
    外人鄭金萬及林思婷作為前開房屋之定金，並簽發系爭如附表所示本票三紙（下
    稱系爭本票）交予被上訴人，嗣上訴人發現係遭訴外人鄭金萬及林思婷所詐騙，
    乃對訴外人鄭金萬及林思婷提起詐欺刑事告訴。
  (二)再上訴人於八十六年四月七日遭訴外人盧榮輝騙取會款，此情亦經台灣屏東地方
    法院檢察署起訴，上訴人經濟陷入拮挶，上訴人因此請求被上訴人同意予以分期
    清償，惟遭被上訴人拒絕，上訴人迫不得已，方提起本件上訴。
三、證據：除援用原審證據外，另提出台灣屏東地方法院債權憑證二份、支票暨退票
    理由單一份及台灣高等法院高雄分院檢察署處分書一份（以上均為影本）為證。
乙、被上訴人方面：
一、聲明：求為判決如主文所示。
二、陳述：除與原審判決書所載相同予以引用外，另補陳：
  (一)被上訴人與上訴人係朋友關係，上訴人係先開立面額二十萬元之支票向被上訴人
    借款，後該支票屆期提示遭退票後，上訴人再開立系爭本票交予被上訴人以換取
    支票。
  (二)不同意上訴人於八十九年年底方清償系爭本票票款。
三、證據：援用原審提出之證據方法。
    理      由
一、本件被上訴人主張：其執有上訴人所簽發如附表所示面額共計十萬元之系爭本票
    三紙，詎於附表所示之到期日提示後均遭退票，為此，爰本於票據關係請求上訴
    人應給被上訴人二十萬元及自到期日即八十八年八月三十一日起至清償日止，按
    年息百分之六計算之利息等語。上訴人則以：確簽發系爭本票向被上訴人借款二
    十萬元，惟因上訴人遭訴外人鄭金萬、林思婷及盧榮輝詐騙，致其經濟拮挶，無
    法一次償還系爭本票票款，因被上訴人不同意上訴人分期清償，故提起上訴云云
    ，資為抗辯。
二、查被上訴人主張前開事實，業據其提出系爭本票三紙為證，而上訴人對系爭本票
    之真正及其係先簽發面額二十萬元之支票向被上訴人借款，嗣因該支票退票，方
    再簽發系爭本票換取退票之支票等事實均不爭執，故本院依上開證據調查之結果
    ，認與被上訴人所述相符，堪信為真實。至於上訴人主張其因遭訴外人鄭金萬、
    林思婷及盧榮輝詐騙，致其經濟窘困云云，雖提出台灣屏東地方法院債權憑證二
    份及台灣高等法院高雄分院檢察署八十九年度議字第六六二號處分書一份為證，
    惟依債之相對性原則，縱認上訴人前開主張為真實，然此與上訴人應負系爭本票
    債務無涉，是上訴人自不得執其與他人間之事由援引為拒絕給付被上訴人系爭票
    款之抗辯事由，上訴人此一主張，尚無可採。
三、按在票據上簽名者，依票上所載文義負責，而執票人向本票債務人行使追索權時
    ，得請求自為到期日起之利息，如無約定利率者，依年利六釐計算，票據法第五
    條、第九十七條及第一百二十四條分有明文。從而，被上訴人本於票據法律關係
    ，請求上訴人給付本件票款，及自到期日即八十八年八月三十一日起至清償日止
    ，按年息百分之六計算之利息，為有理由，應予准許。又命清償票據上債務之判
    決，應依職權宣告假執行，民事訴訟法第三百八十九條第一項第四款定有明文。
    是則原審判命上訴人如數給付，並依職權宣告假執行，於法並無不合。上訴意旨
    指摘原判決不當，求予廢棄改判，為無理由，應予駁回其上訴。
四、據上論結：本件上訴為無理由，依民事訴訟法第四百三十六條之一第三項、第四
    百四十九條第一項、第七十八條，判決如主文。
中      華      民      國    八十九    年      七      月     二十     日
                              臺灣高雄地方法院民事第二庭
~B審判長法官  謝靜雯
~B法      官  楊國祥
~B法      官  張維君
右為正本係照原本作成。
不得上訴。
中      華      民      國    八十九    年      七      月     二十     日
~B法院書記官  梁瑜玲
附表：
~F0
~T32
┌──┬─────────┬──────────┬───┬──────┐
│編號│發      票      日│到      期        日│面  額│票        號│
├──┼─────────┼──────────┼───┼──────┤
│一  │八十八年六月三十日│八十八年八月三十一日│七萬元│○○五三六○│
├──┼─────────┼──────────┼───┼──────┤
│二  │八十八年六月三十日│八十八年八月三十一日│七萬元│○○五二九五│
├──┼─────────┼──────────┼───┼──────┤
│三  │八十八年六月三十日│八十八年八月三十一日│六萬元│○○五二九六│
└──┴─────────┴──────────┴───┴──────┘


司法院資訊處製作；財團法人民間司法改革基金會備份。
